臺灣高等法院刑事判決
111年度上易字第1043號
上  訴  人  
即  被  告  李俊植

                    籍設新北市○○區○○○道○段0號0樓                          （新北○○○○○○○○）



上列上訴人即被告因竊盜等案件，不服臺灣新北地方法院110年
度易字第708號，中華民國110年12月14日第一審判決（起訴案號
：臺灣新北地方檢察署110年度偵字第941號），提起上訴，本院
判決如下：
    主  文
原判決關於犯罪事實一㈠暨定應執行部分均撤銷。
李俊植犯竊盜未遂罪，處有期徒刑參月，如易科罰金，以新臺幣
壹仟元折算壹日。
其他上訴駁回。
上開撤銷改判部分，與上訴駁回部分，應執行有期徒刑伍月，如
易科罰金，以新臺幣壹仟元折算壹日。
    事  實
一、李俊植見林姿汶所有車牌號碼為000-0000號自用小客車(下
    稱本案汽車)，自民國109年9月30日起即停放於新北市○○區○
    ○街000巷00號址，竟萌生不法所有之意圖，欲行竊車內零件
    供其個人所駕自用小客車使用，而先後於下列時、地，以下
    列方式行竊:
　㈠於同年10月2日晚上8時34分許，基於毀損之犯意，在上址先
    撿拾置於路旁之石塊，毀損本案汽車副駕駛座車窗後，進入
    該車尋找適合零件然未果，乃逕行離去而未遂。
　㈡又於109年10月4日16時28分許，在上開地點，徒手開取該車
    引擎蓋後，欲尋合適零件，然因無法開啟保險絲盒，乃罷手
    離去而未遂。
　　嗣因林姿汶接獲路人電話通知其車副駕駛座車窗遭破壞乃報
    警處理，經警調閱監視器畫面及林姿汶提供行車紀錄器畫面
    ，因而循線查獲上情。
二、案經林姿汶訴由新北市政府警察局三重分局報告臺灣新北地
    方檢察署檢察官偵查起訴。
    理  由
壹、程序部分：
一、按被告以外之人於審判外之言詞或書面陳述，除法律有規定
    者外，不得作為證據，刑事訴訟法第159條第1項定有明文。
    惟被告以外之人於審判外之陳述，雖不符刑事訴訟法第159
    條之1至第159條之4規定，但經當事人於審判程序同意作為
    證據，法院審酌該言詞陳述或書面陳述作成時之情況，認為
    適當者，亦得為證據，刑事訴訟法第159條之5第1項亦有明
    文。本判決所引用認定犯罪事實之傳聞證據，經檢察官、被
    告李俊植於本院準備程序時，均分別表示同意作為證據，本
    院審酌該等陳述作成時之情況及與本案待證事實間之關聯性
    ，認以之作為證據要屬適當，是依刑事訴訟法第159條之5第
    1項規定，該等傳聞證據自有證據能力。
二、傳聞法則乃對於被告以外之人於審判外之言詞或書面陳述而
    為之規範。本判決所引用之非供述證據，無刑事訴訟法第15
    9條第1項傳聞法則之適用，本院審酌上開證據資料作成時之
    情況，因與本案待證事實具有關聯性，且無證據證明係公務
    員違法取得之物，依法自得作為本案之證據。
貳、實體部分：
一、訊之被告坦承有於上開犯罪事實一㈠所示時、地，以路邊撿
    拾的石塊破壞該車副駕駛座車窗後進入該車及於如犯罪事實
    一㈡所示時、地，開啟汽車引擎蓋查看引擎狀況等情，惟否
    認有何竊盜犯行，辯稱：伊所有的汽車與本案汽車是同廠牌
    ，當時壞掉，但是中秋節維修場沒有開，所以想要確認本案
    汽車冷氣是不是有同樣狀況，方破壞該車欲確認，並沒有要
    偷車的意思；至於第二次到場時是白天，有將本案汽車保險
    絲裝回去，更換測試正常，有自己帶繼電器過來，為了要打
    開引擎蓋看哪部分零件有問題，沒有要竊取零件等語。經查
    ：
　㈠本案汽車係告訴人林姿汶所有，自109年9月30日起即停放於
    新北市○○區○○街000巷00號址，而被告先於109年10月2日晚
    上8時34分許，持石塊破壞本案汽車副駕駛座車窗後，開啟
    車門入內發動引擎；另於同年月2日下午4時28分許，徒手開
    啟上開汽車引擎蓋查看乙節，業據被告供承在卷，核與證人
    即告訴人於警詢及偵查中證述相符（見偵卷第11至13、69至
    70頁），且有現場監視器錄影畫面截圖、本案汽車行車紀錄
    器截圖、臺灣新北地方檢察署110年2月17日勘驗筆錄及截圖
    照片等在卷可憑（見偵卷第17至25、27、53至63頁），此部
    分事實應堪認定。
　㈡就被告何以於犯罪事實一㈠時間，持石塊破壞本案汽車乙節:
　⑴被告於警詢時即已坦言:「因為自己的車子零件損壞，所以找
    同款車輛的行竊尋找零件」及「我隨手取得地上的石頭敲破
    車窗開啟車門，接著開啟引擎蓋，找零件竊取」等語明確(
    偵卷第8頁)。嗣於原審及本院審理時亦坦言:伊車子當時壞
    掉等語(原審卷第45頁、本院卷第82頁)。而被告確有一出產
    年份為94年3月車牌號碼為000-0000號自用小客車，有被告
    提出之汽車行車執照1份在卷足憑(原審卷第71頁)。綜合上
    情以觀，被告陳稱:伊係為尋找替換自己車輛零件，方為上
    舉等語，應值採信。
　⑵至檢察官起訴書雖認被告本次欲行竊者係本案汽車，惟被告
    否認有行竊該車之意，審酌被告於破壞本案汽車車窗而發動
    該車後，確有將本案汽車前行，復又退回原位乙節，業據被
    告供述在卷，並經臺灣新北地方檢察署勘驗現場光碟片屬實
    ，有該署勘驗筆錄及翻拍照片在卷足憑(附於偵卷第53頁至
    第59頁)。倘被告意在行竊本案汽車，其於斯時當可將該車
    逕行駛離，實無再停回原位之理。此益徵被告發動該車並前
    行、後退之意，僅係為確認該車尚有零件堪用無訛。是檢察
    官起訴書認被告意在竊取本案汽車，容有誤會，應予更正。
　⑶至被告嗣雖否認竊盜犯行，並改稱並無行竊之意，僅係因自
    有汽車冷氣故障，故欲測試本案汽車冷氣方為上開舉動等語
    。衡情倘遇汽車有故障情節，理應找尋專業人員或修車廠協
    助處理，被告前亦有將車送修之紀錄，此有被告提出之中和
    服務廠結帳清單1紙在卷足憑(原審卷第73頁)，是被告對此
    當知之甚詳。且冷氣故障亦非有立即危害行車或社會大眾安
    全之事，縱斯時確係連續假期無法立即修繕，亦難認有何急
    迫情事，況以現今社會服務便捷，各修車廠亦多留有緊急聯
    絡方式，然被告捨此不為，而係持石塊破壞他人汽車，顯非
    僅係如其所述僅為確認本案汽車冷氣是否正常運轉乙節，是
    其所辯，有悖於常理，不足採信。
  ㈢就被告何以於犯罪事實一㈡所示時間，開啟汽車引擎蓋部分:
　⑴經原審勘驗告訴人所提出之行車紀錄器檔案畫面結果略以：
    影像顯示被告出現於現場，該車的引擎蓋已遭掀開，被告在
    畫面左方，手持不詳抹布在引擎內部操作，被告有先從右邊
    褲子口袋中不斷翻找，但無法辨識有無從口袋中拿零件，被
    告操作過程中手上有拿著疑似零件的物品，並不斷操作，被
    告有將銀白色的物件從引擎內拿出，並以右手持抹布欲開啟
    某不詳零件，被告再將其他的零件裝回，並未將銀白色的物
    件放回該車引擎內，被告將引擎蓋關上及離開監視器影像畫
    面內等情，此有原審勘驗筆錄在卷可參（見原審卷第48頁）
    。是被告開啟本案汽車引擎蓋後，有在引擎室內操作找尋，
    亦有開啟其內不詳零件之舉甚明，顯見被告當已著手於竊盜
    本案汽車零件之行為甚明。
　⑵被告雖辯稱當天是白天過去，有帶自己的零件過去，打開引
    擎蓋是為了要測試自己的零件哪部分有問題，並非要偷竊。
    惟被告於偵查時亦坦言:於發動之際，有先拆除本案汽車之
    防盜器，始開啟引擎蓋，因為打開引擎蓋防盜器一定會叫等
    語(偵卷第47頁、第48頁)，足徵被告知其所為係屬不法，為
    免事蹟敗露，方事先拆除防盜器以掩人耳目甚明。是被告上
    開所辯，亦不足採。
　㈣另告訴人質以本案汽車零件有遭被告攜離乙節，原審乃詢問
    負責維修本案汽車之順益汽車股份有限公司本案汽車是否有
    零件短少之情，該公司函覆以：本案汽車於110年10月12日
    進場檢修時即有告知車輛疑似遭他人破壞，請本廠檢查。經
    查本案汽車玻璃撬開痕跡、防盜器喇叭線斷裂，當日無發現
    其餘零件遺失等語，此有該公司110年10月28日函附卷可參
    （見原審卷第61頁），故本件尚乏證據足以證明被告確有得
    手財物甚明，亦併此敘明。
二、綜上所述，本件事證明確，被告犯行洵堪認定，其上開所辯
    ，無非事後圖卸之詞，不足採信，應依法論科。
三、論罪科刑：
  ㈠犯罪事實㈠部分
　　按刑法第321條第1項第3款攜帶兇器竊盜罪，所稱之兇器，
    乃依一般社會觀念足以對人之生命、身體、安全構成威脅，
    而具有危險性之「器械」而言。而磚塊、石頭乃自然界之物
    質，尚難謂為通常之「器械」，從而持磚塊、石頭砸毀他人
    車窗竊盜部分，尚難論以攜帶兇器竊盜罪（最高法院91年度
    台非字第38號判決意旨參照）。本件被告係檢拾路邊石塊破
    壞副駕駛座車窗進入車內尋找可用零件，已如前述，是依上
    開說明，就被告犯罪事實㈠部分所為，係犯刑法第320條第3
    項、第1項竊盜未遂罪及第354條毀損罪。被告持石塊破壞車
    窗玻璃之行為，其目的在於竊取車內財物，與其竊盜犯行乃
    基於同一犯罪決意，是其打破車窗玻璃之行為即為竊盜行為
    之著手，二者雖在時間上略有差距，然依社會一般人之行為
    概念，其打破車窗與竊取車內之物，實難以切割為二行為，
    在法之評價上以評價為一行為較妥適，是就犯罪事實㈠部分
    ，係以一行為同時觸犯竊盜未遂罪及毀損他人物品罪，為想
    像競合犯，應依刑法第55條之規定，從一重之竊盜未遂罪論
    處。
　㈡就犯罪事實㈡部分所為，係犯刑法第320條第3項、第1項竊盜
    未遂罪。
　㈢被告所犯上開二罪間，犯罪時間不同，犯意各別，行為互殊
    ，應予分論併罰。
　㈣被告雖均已著手竊盜之犯行，然均未能獲取財物，已如前述
    ，故應認被告上開2次之竊盜犯行，均僅止於未遂，而係未
    遂犯，爰均依刑法第25條第2項規定，減輕其刑。
四、撤銷改判部分(即犯罪事實一㈠部分)
　㈠原審認此部分，事證明確，據以論罪科刑，固非無見；惟本
    件被告之意係在行竊該車零件，而非本案汽車，業經本院說
    明如上，原審認被告係意在行竊本案汽車，自有未洽。被告
    上訴意旨否認有竊盜本案汽車之意圖，為有理由，自應由本
    院將原判決此部分暨定應執行刑部分均予以撤銷改判。
　㈡爰以行為人之責任為基礎，審酌被告無端持石塊破壞本案汽
    車，並著手尋找適用零件欲竊取之，雖未得手，然所為危害
    社會治安，致使告訴人受有財產上損害，應予非難，且被告
    犯後否認有竊盜意圖，且未能與告訴人達成和解或賠償損害
    ，兼衡被告自述高職肄業智識程度，之前從事室內設計，月
    收入約3萬5千元，扶養母親等一切情狀，量處如主文第2項
    所示之刑，並諭知易科罰金折算標準。
五、上訴駁回部分(即犯罪事實一㈡部分)
　　原審認此部分事證明確，並以行為人之責任為基礎，審酌被
    告打開引擎蓋翻找零件，雖並未竊取得手，然所為破壞社會
    治安，致使告訴人受有財產上損害，應予非難。被告犯後仍
    否認犯行，未見悔意，亦未能與告訴人達成和解或賠償損害
    。被告雖有表達願賠償告訴人之誠意，然因被告仍否認犯行
    ，告訴人並不願與被告和解，是被告縱然有向告訴人表達歉
    意，然犯後並未坦承犯行，是否誠心悔意實有疑問。兼衡被
    告自述高職肄業智識程度，現從事司機工作，父親過世，需
    扶養養母，經濟狀況勉持等一切情狀，量處被告有期徒刑3
    月，並諭知易科罰金折算標準。認事用法均無不當，量刑亦
    屬妥適。被告上訴意旨略以:伊係自備保險絲及換取保險絲
    的夾子，因為是自用車子冷氣壞掉，並沒有拿該車的零件，
    沒有要偷的意思，被告已知錯，希望法院可以從輕量刑等語
    。惟被告確有行竊本案汽車零件之意圖，業經本院說明如上
    ，是其上訴意旨仍否認犯罪，為無理由。至量刑之輕重係屬
    事實審法院得依職權自由裁量事項，苟已斟酌刑法第57條各
    款所列情狀而未逾越法定刑度，不得遽指為違法。而原審判
    決已以被告之責任為基礎，實已就其犯罪動機、手段、犯罪
    所生之危害等刑法第57條各款所列情形為科刑輕重標準之綜
    合考量，並就其所竊盜未遂之犯行，在法定刑度內，斟酌科
    刑，尚無偏執一端，致明顯失出失入之違法或不當，客觀上
    不生量刑裁量權濫用或違反比例原則、罪刑均衡原則之情形
    ，與罪刑相當原則無悖，核無不合，是被告就此部分上訴主
    張原審量刑過重，請求予以從輕量刑云云，亦無理由，均應
    予駁回。
六、本判決撤銷改判及其他上訴駁回部分，應執行有期徒刑5月
    ，並諭知易科罰金折算標準。
七、末查，被告本案竊盜犯行均係未遂，並無犯罪所得可言，當
    無須宣告沒收。另被告用於破壞車窗之不詳石塊，既未扣案
    ，被告供稱打破車窗後就丟在路邊等語（見原審卷第67頁）
    ，並無證據證明現仍存在，屬路邊隨意可見之物，當欠缺刑
    法上重要性，亦無須宣告沒收。
據上論斷，應依刑事訴訟法第368條、第369條第1項前段、第364
條、第299條第1項前段，判決如主文。
本案經檢察官謝奇孟提起公訴，被告提起上訴，檢察官林綉惠到
庭執行職務。
中　　華　　民　　國　　111 　年　　10　　月　　6 　　日
                  刑事第十三庭  審判長法　官  吳冠霆
                                      法　官  邰婉玲
                                      法　官  柯姿佐
以上正本證明與原本無異。
不得上訴。
                                      書記官  蔡硃燕
中　　華　　民　　國　　111 　年　　10　　月　　6 　　日
附錄：本案論罪科刑法條全文　　　　　　　　　　　　　　　
中華民國刑法第320條
意圖為自己或第三人不法之所有，而竊取他人之動產者，為竊盜
罪，處五年以下有期徒刑、拘役或五十萬元以下罰金。
意圖為自己或第三人不法之利益，而竊佔他人之不動產者，依前
項之規定處斷。
前二項之未遂犯罰之。　
　
中華民國刑法第354條
毀棄、損壞前二條以外之他人之物或致令不堪用，足以生損害於公眾或他人者，處二年以下有期徒刑、拘役或一萬五千元以下罰金。